【裁判字號】    98,交簡上,138
【裁判日期】    980909
【裁判案由】    公共危險
【裁判全文】
臺灣臺北地方法院刑事判決           98年度交簡上字第138號
上  訴  人
即  被  告  甲○○
上列上訴人即被告因公共危險案件，不服本院臺北簡易庭於中華
民國九十八年五月二十二日所為九十八年度北交簡字第五二四號
第一審簡易判決（起訴案號：臺灣臺北地方法院檢察署九十八年
度偵字第五七二一號），提起上訴，本院管轄之第二審合議庭判
決如下：
    主  文
上訴駁回。
    事  實
一、甲○○於民國九十八年二月十四日凌晨二時許，在臺北市○
    ○街某小吃店內，與友人一同服用酒類紅酒半瓶多，至同日
    凌晨三時三十分許，已達於反應較慢、感覺減低、影響駕駛
    、思考改變、個性行為改變、步態不穩、噁心嘔吐、精神混
    惑不清晰並影響駕駛而不能安全駕駛動力交通工具之狀態，
    仍騎乘動力交通工具即車牌號碼ＧＨＤ─一八八號重型機車
    於道路上行駛，迨於同日凌晨三時五十一分許，甲○○騎乘
    上開重型機車行經臺北市中山區○○○路○段九三巷口時，
    為警攔停實施臨檢，經警對甲○○測試其飲酒後吐氣所含酒
    精濃度，發現其吐氣所含酒精濃度每公升已達一點零二毫克
    ，而知上情。
二、案經臺北市政府警察局中山分局報告臺灣臺北地方法院檢察
    署檢察官聲請以簡易判決處刑。
    理  由
壹、程序方面：
    按被告以外之人於審判外之言詞或書面陳述，除法律有規定
    者外，不得作為證據；又被告以外之人於審判外之陳述，雖
    不符合同法第一百五十九條之一至第一百五十九條之四之規
    定，但經當事人於審判程序同意作為證據，法院審酌該言詞
    陳述或書面陳述作成時之情況，認為適當者，亦得為證據；
    又當事人、代理人或辯護人於法院調查證據時，知有第一百
    五十九條第一項不得為證據之情形，而未於言詞辯論終結前
    聲明異議者，視為有前項之同意，刑事訴訟法第一百五十九
    條第一項及第一百五十九條之五分別定有明文。查本判決下
    列所引用之各項證據方法之證據能力，當事人於本院準備程
    序及審判期日中均未予爭執，且迄至言詞辯論終結前亦未再
    聲明異議，本院審酌該等言詞陳述及書面陳述作成時之情況
    ，並無不宜作為證據之情事，依刑事訴訟法第一百五十九條
    之五之規定，自得作為證據，合先敘明。
貳、實體方面：
一、證據之認定：
    上揭事實一之部分，有酒精濃度測試表、刑法第一百八十五
    條之三案件測試觀察紀錄表、臺北市政府警察局舉發違反道
    路交通管理事件通知單影本及車籍查詢基本資料詳細畫面各
    一份在卷可稽（見偵查卷第十一、十二、十九頁參照），且
    被告甲○○迭於警詢、偵查及本院審理時均坦承不諱。又被
    告接受酒精濃度測試之時間為九十八年二月十四日凌晨三時
    五十一分許，此參卷附吐氣酒精濃度測定表即明（偵查卷第
    十二頁參照），而被告飲酒既止於同日凌晨三時三十分許，
    歷時數分鐘後，接受測定結果，呼氣酒精濃度尚為每公升一
    點零二毫克，不僅遠逾道路交通安全規則第一百十四條第二
    款所定飲酒後其吐氣所含酒精濃度超過每公升零點二五毫克
    以上者不得駕車之標準，猶見其於酒精濃度測試前駕車時，
    呼氣酒精濃度應較每公升一點零二毫克為高。再按行為人飲
    酒後如其呼氣酒精濃度達於每公升一點零零毫克時，即將造
    成中度中毒，而有反應較慢、感覺減低、影響駕駛、思考改
    變、個性行為改變、步態不穩、噁心嘔吐、精神混惑不清晰
    等情，復有行政院國軍退除役官兵輔導委員會臺北榮民總醫
    院八十八年八月五日（八八）北總內字第二六八六八號函一
    份附於本院卷可稽。且行為人飲酒後其呼氣中酒精濃度如已
    達於每公升零點八五毫克，其肇事率為一般未飲酒者之五十
    倍，此亦有中央警察大學交通學系暨交通管理研究所教授蔡
    中志之研究報告一紙附本院卷可憑，故被告經警測試其呼氣
    酒精成份為一點零二毫克，依照臺北榮民總醫院上開函文及
    前揭學者之研究，當已達到服用酒類後不能安全駕駛動力交
    通工具之狀態，是依(一)酒精濃度測試表、(二)刑法第一百八十
    五條之三案件測試觀察紀錄表、(三)臺北市政府警察局舉發違
    反道路交通管理事件通知單影本、(四)車籍查詢基本資料詳細
    畫面、(五)臺北榮民總醫院上開函文及(六)前揭學者之研究報告
    等補強證據皆足資擔保被告於本院審理中所為之上開任意性
    自白具有相當程度之真實性，而得使本院確信被告前述自白
    之犯罪事實確屬真實，自得依被告前述自白及各該補強證據
    認定被告確有上開服用酒類，不能安全駕駛動力交通工具而
    駕駛之犯行，本件事證明確，被告之犯行堪以認定。
二、論罪科刑之法律適用：
  (一)核被告甲○○所為，係犯刑法第一百八十五條之三之服用酒
    類，不能安全駕駛動力交通工具而駕駛罪。
  (二)原審依刑事訴訟法第四百四十九條第一項、第三項、第四百
    五十四條第二項、刑法第一百八十五條之三、第四十二條第
    三項前段、刑法施行法第一之一條第一項，判處被告罰金新
    臺幣（下同）十三萬元，如易服勞役，以一千元折算一日，
    核其認事用法均無違誤。
三、上訴意旨雖以：被告家中雙親年邁，父親罹患急性重病，大
    陸籍妻子無法外出工作，尚有兩子待扶養，無法繳納龐大罰
    金，請求從輕量刑或給予緩刑云云。惟查：
  (一)按量刑之輕重，係事實審法院得依職權自由裁量之事項，茍
    已斟酌刑法第五十七條各款所列情狀而未逾越法定刑度，則
    不得遽指為違法；又刑罰之量定屬法院自由裁量之職權行使
    ，但仍應審酌刑法第五十七條所列各款事由及一切情狀，為
    酌量輕重之標準，並非漫無限制，在同一犯罪事實與情節，
    如別無其他加重或減輕之原因，下級法院量定之刑，亦無過
    重或失輕之不當情形，則上級法院對於下級法院之職權行使
    ，原則上應予尊重（最高法院七十二年臺上字第六六九六號
    判例、八十五年度臺上字第二四四六號判決意旨參照）。由
    上可知，法律固賦予法官自由裁量權，但此項裁量權之行使
    ，並非得以任意或自由為之，仍應受一般法律原則之拘束，
    必須符合法律授權之目的，並受法律秩序之理念、法律感情
    及慣例所規範，法官量刑權雖係受法律拘束之裁量原則，但
    其內涵仍將因各法官之理念、價值觀、法學教育背景之不同
    而異，是以自由裁量之界限仍難有客觀之解答，端賴法官於
    個案審判時，依個案事由加以審酌，若無裁量濫用情事，難
    謂有不當之處。次按量刑輕重及應否宣告緩刑，均屬事實審
    法院得依職權自由裁量之事項，上訴人不得任意指摘為違法
    （最高法院七十一年度臺上字第一三九九號判決意旨參照）
    。
  (二)經查：原審就其刑之裁量，已審酌被告甲○○犯罪之動機、
    目的、手段、所造成之危害、其素行、生活狀況及智識程度
    等一切情狀，為其量刑之基礎，核無逾越法定刑度或顯然濫
    用權限之情形。再本案被告服用酒類後呼氣所含酒精成分為
    每公升高達一點零二毫克，顯已達不能安全駕駛之程度，猶
    騎乘機車自臺北市○○街往中山區○○○路方向行駛，對員
    警指揮及交通號誌無反應或遲鈍，駕駛判斷力顯然欠佳、駕
    駛過程顯然無法正常駕駛，經警方命被告作直線測試及平衡
    動作，被告有腳步不穩之情形，警方查獲、測試及訊問之過
    程中被告有意識模糊、注意力無法集中、呆滯木僵之情，有
    刑法第一百八十五條之三案件測試觀察紀錄表一紙在卷可參
    ，其酒後不能安全駕駛之情甚為嚴重，實不宜予輕縱。原審
    所量之刑甚為妥適，被告徒以身兼家庭重擔為由，期請法院
    再予寬典，從輕量刑或宣告緩刑，為無理由，應予駁回。
據上論斷，應依刑事訴訟法第四百五十五條之一第一項、第三項
、第三百六十八條，判決如主文。
本案經檢察官王育珍到庭執行職務。
中    華    民    國    98    年    9     月    9     日
                  刑事第九庭審判長法  官  林怡秀
                                  法  官  張詩芸
                                  法  官  徐淑芬
本件正本證明與原本無異。
不得上訴。
                                  書記官  劉郅享
中    華    民    國    98    年    9     月    9     日
附錄本案論罪科刑法條全文
中華民國刑法第一百八十五條之三
服用毒品、麻醉藥品、酒類或其他相類之物，不能安全駕駛動力
交通工具而駕駛者，處一年以下有期徒刑、拘役或科或併科十五
萬元以下罰金。


司法院資訊處製作；財團法人民間司法改革基金會備份。
